臺灣高雄地方法院民事判決　　　　　　110年度鳳小字第612號
原　　　告　謝政勳　
被　　　告　王順發　
上列當事人間請求損害賠償事件，原告提起刑事附帶民事訴訟，
經本院刑事庭移送前來（108 年度附民字第584 號），本院於民
國110 年9 月13日言詞辯論終結，判決如下：　　　　　　
    主      文
被告應給付原告新臺幣壹萬零肆佰伍拾元，及自民國一○八年八
月十六日起至清償日止，按週年利率百分之五計算之利息。
原告其餘之訴駁回。
本判決第一項得假執行。但被告以新臺幣壹萬零肆佰伍拾元供擔
保後得免為假執行。
    事實及理由
一、按不變更訴訟標的，而補充或更正事實上或法律上之陳述者
    ，非為訴之變更或追加，民事訴訟法第256 條定有明文，上
    開規定依同法第436 條之23、第436 條第2 項於小額訴訟程
    序準用之。本件原告起訴時原請求：被告應給付原告新臺幣
    （下同）90,000元，及自民國108 年2 月6 日起至清償日止
    ，按週年利率5 ％計算之利息（附民卷第9 頁），嗣於本院
    審理中更正聲明如下述（本院卷第59頁），核與前揭規定相
    符，應予准許。
二、原告主張：被告於108 年2 月5 日18時14分許，騎乘車牌號
    碼000-000 號普通重型機車搭載其配偶即訴外人甲ＯＯ，沿
    高雄市鳳山區五甲一路由北往南行駛，行經該路與立信街交
    岔口時，適有原告騎乘車牌號碼000-000 號普通重型機車自
    該路口西南角處欲起步前行，兩車因而擦撞（3 人均未因此
    受傷），兩造因此發生口角糾紛與肢體衝突，詎被告基於傷
    害犯意，徒手毆打原告（下稱系爭侵權行為），致原告受有
    頭部外傷左眼眶挫擦傷5 ×0.5 公分、左顏面挫傷紅腫5 ×
    5 公分、後頸部挫傷及左手第4 指咬傷0.5 ×0.1 公分等傷
    害（下稱系爭傷害）。原告因系爭傷害支出醫療費用450 元
    ，又原告於斯時雖無工作，惟其身體健康仍有至別處覓職之
    謀生能力，原告因系爭傷害須休養2 個月，並以108 年每月
    基本工資23,100元計算，故受有自108 年2 月5 日起至同年
    4 月5 日止，共計2 個月不能工作之損失46,200元。再者，
    原告受有系爭傷害，造成身體上疼痛及生活上不便實難以忍
    受，被告於系爭侵權行為發生後不聞不問，致其受有精神上
    痛苦，請求被告賠償非財產上損害43,350元。是以，原告因
    系爭侵權行為受有損害合計90,000元（計算式：450 ＋46,2
    00＋43,350＝90,000）。為此，爰依侵權行為之法律關係提
    起本件訴訟，並聲明：被告應給付原告90,000元，及自起訴
    狀繕本送達翌日起至清償日止，按週年利率5 ％計算之利息
    。
三、被告則以：被告對於上開傷害原告之行為，及原告請求醫療
    費用450 元均不爭執。又原告雖受有系爭傷害，惟原告於系
    爭事故發生當日108 年2 月5 日看診後並無後續就醫紀錄，
    顯見傷勢輕微，自無受有108 年2 月5 日起至同年4 月5 日
    止2 個月不能工作之損失46,200元。原告當時出言三字經辱
    罵被告，被告一時氣憤始有傷害原告之行為，兩造對於本件
    衝突發生均有責任，故原告請求非財產上損害43,350元顯屬
    過高，應予酌減等語置辯，並聲明：原告之訴駁回。
四、本院得心證之理由：
（一）按因故意或過失，不法侵害他人之權利者，負損害賠償責
      任；不法侵害他人之身體或健康者，對於被害人因此喪失
      或減少勞動能力，或增加生活上之需要時，應負損害賠償
      責任；不法侵害他人之身體、健康、名譽、自由、信用、
      隱私、貞操，或不法侵害其他人格法益而情節重大者，被
      害人雖非財產上之損害，亦得請求賠償相當之金額民法第
      184 第1 項前段、第193 條第1 項、第195 條第1 項前段
      分別定有明文。經查，原告主張之事實，業據其提出大東
      醫院診斷證明書、醫療費用收據等件為證（附民卷第13至
      15頁），被告於刑事案件偵查中及本院刑事庭、臺灣高等
      法院高雄分院（下稱高雄高分院）刑事庭審理時，均坦認
      有為系爭侵權行為，核與原告、甲ＯＯ於警詢、偵查之供
      述及於本院刑事庭之證述相符，經本院依職權調取本院10
      8 年度易字第494 號、高雄高分院110 年度上易字第285
      號刑事案件電子卷證（刑案電子卷證於本院卷證物袋內）
      核閱無誤。而被告因系爭侵權行為，經本院刑事庭以108
      年度易字第494 號判處犯傷害罪，處拘役30日，經被告提
      起上訴，高雄高分院以110 年度上易字第285 號判決上訴
      駁回而確定，有前開判決書在卷可參（本院卷第13至24頁
      、第65至73頁），是本件依調查證據之結果，堪認原告之
      主張為真實。是以，被告既不法傷害原告之身體致其受有
      系爭傷害，被告傷害行為與原告所受損害間有相當之因果
      關係，原告依侵權行為法律之法律關係請求被告損害賠償
      ，自屬有據。
（二）原告所得請求賠償之各項金額分述如下：
    ⒈醫療費用450 元部分
      原告主張因系爭傷害支出醫療費用450 元，業據其提出前
      開診斷證明書及醫療費用收據等件為證（附民卷第13至15
      頁），且為被告所不爭執（本院卷第78頁），是原告請求
      被告賠償醫療費用450 元，為有理由，應予准許。
    ⒉不能工作損失46,200元部分
      原告主張因系爭傷害而須自108 年2 月5 日起至同年4 月
      5 日止在家休養，共計2 個月無法工作之損失46,200元，
      提出前開診斷證明書、行政院全球資訊網公告資料等件為
      證（附民卷第13頁，本院卷第47至49頁），為被告所否認
      ，並以上情置辯。經查，原告提出之前開診斷證明書並未
      記載原告所受系爭傷害必須休養、不能工作一情，原告於
      本院審理中復自陳108 年2 月5 日後即無後續就醫紀錄一
      情（本院卷第78頁），足認原告主張因系爭侵權行為受有
      2 月之不能工作損失，為無理由，不應准許。
    ⒊非財產上損害43,350元部分
      按慰藉金之賠償須以人格權遭遇侵害，使精神上受有痛苦
      為必要，其核給之標準固與財產上損害之計算不同，然非
      不可斟酌雙方身分資力與加害程度，及其他各種情形核定
      相當之數額（最高法院51年台上字第223 號判決意旨參照
      ）。查原告因系爭侵權行為受有系爭傷害，業已認定如前
      述，故其主張受有精神上痛苦，堪信可採。被告固辯稱受
      原告出言三字經挑釁在先始徒手傷害原告云云，惟被告所
      辯縱然屬實，原告行為充其量僅係引發被告傷害原告之動
      機，並非系爭侵權行為之損害結果發生之共同原因，亦不
      能合理化被告即可傷害原告，是被告所辯，尚非可採。而
      被告高中肄業，從事電銲工，月薪約3 萬元，無須扶養他
      人；原告大學畢業，待業中，兩造分據陳述在卷（本院卷
      第21頁、第45頁）；另原告108 、109 年度所得均為0 元
      ，名下無財產；被告108 、109 年度所得分別為0,000 元
      、000,000 元，名下無財產，有兩造稅務電子閘門財產所
      得調件明細表可考（本院卷末頁證物袋內），被告係故意
      傷害原告，實不足取，原告雖承受系爭傷害造成之痛楚，
      惟傷勢尚非嚴重，暨考量原告所受侵害程度、被告之行為
      態樣等一切情狀，認原告請求被告賠償非財產上損害，應
      以10,000元為適當，逾此範圍之請求，則屬過高，不應准
      許。
    ⒋綜上，原告因系爭侵權行為得請求被告賠償醫療費用450
      元、非財產上損害10,000元，合計10,450元（計算式：45
      0 ＋10,000＝10,450）。
（三）末按遲延之債務，以支付金錢為標的者，債權人得請求依
      法定利率計算之遲延利息；應付利息之債務，其利率未經
      約定，亦無法律可據者，週年利率為5 ％；給付無確定期
      限者，債務人於債權人得請求給付時，經其催告而未為給
      付，自受催告時起，負遲延責任。其經債權人起訴而送達
      訴狀，與催告有同一之效力，民法第233 條第1 項前段、
      第203 條、第229 條第2 項亦分別定有明文。查原告起訴
      狀繕本於108 年8 月15日送達被告並發生催告之效力（附
      民卷第17頁），準此，原告請求給付自起訴狀繕本送達翌
      日即108 年8 月16日起至清償日止，按週年利率5 ％計算
      之利息，於法並無不合，應予准許。
五、綜上所述，原告依據侵權行為之法律關係，請求被告給付10
    ,450元，及自108 年8 月16日起至清償日止，按週年利率5
    ％計算之利息範圍，為有理由，應予准許，逾此範圍之請求
    ，為無理由，應予駁回。
六、本件係就民事訴訟法第436 條之8 適用小額訴訟程序所為被
    告敗訴之判決，依同法第436 條之20規定，應依職權宣告假
    執行，並依同法第436 條之23準用第436 條第2 項，適用同
    條第2 項規定，依職權宣告被告如預供擔保，得免為假執行
    。
七、本件原告提起刑事附帶民事訴訟，而由本院刑事庭依刑事訴
    訟法第504 條第1 項規定，裁定移送前來，依同條第2 項規
    定免繳納裁判費，其於本院審理期間，亦未產生其他訴訟必
    要費用，並無訴訟費用負擔問題，附此敘明。
中    華    民    國  110     年    10    月    8     日
                  鳳山簡易庭  法  官   藍雅筠
以上正本係照原本作成。
民事訴訟法第436 條之24第2 項：對於本判決之上訴，非以違背
法令為理由，不得為之。
如對本判決上訴，須於判決送達後20日內向本院提出上訴狀，並
須表明原判決所違背之法令及其具體內容與依訴訟資料可認為原
判決有違背法令之具體事實之上訴理由（均須按他造當事人之人
數附繕本）。
中    華    民    國   110    年    10    月    8     日
                              書記官   蔡毓琦